臺灣雲林地方法院刑事判決　　　　　　　 95年度訴字第429號
公　訴　人　臺灣雲林地方法院檢察署檢察官
被　　　告　己○○
　　　　　　甲○○
　　　　　　蔡銀行
　　　　　(即蔡和宏)
　　　　　　戊○○
　　　　　　丁○○
上　五　人
指定辯護人　江克釗　律師
被　　　告　庚○○
選任辯護人　周瑞鎧　律師
被　　　告　癸○○
選任辯護人　劉炯意律師
上列被告等因妨害自由等案件，經檢察官提起公訴（94年度偵字
第2265、2577號），本院判決如下：
    主  文
己○○、甲○○、蔡銀行（即蔡和宏）、戊○○、庚○○及癸○○共同意圖勒贖而擄人，己○○處有期徒刑伍年陸月；甲○○處
有期徒刑年柒月；蔡銀行（即蔡和宏）處有期徒刑年柒月；
戊○○處有期徒刑肆年貳月；庚○○，累犯，處有期徒刑年柒
月；癸○○處有期徒刑貳年，緩刑伍年。扣案之鋁棒壹支，沒收
之。
丁○○無罪。
    事  實
一、己○○（綽號阿明）與甲○○（戊○○稱阿參）、蔡銀行（
    綽號大胖）、戊○○（綽號許仔）、庚○○（綽號阿國，前
    於民國92年間，因妨害自由案件，經法院判處有期徒刑3 月
    確定，於93年9 月30日易科罰金執行完畢）及癸○○（綽號
    阿祥）相識。己○○於94年5 月19日19時許，至友人丁○○
    （綽號阿吉）位於雲林縣古坑鄉○○路165-1 號住處，與丁○○、癸○○、壬○○、辛○○、丙○○及乙○○等人，以
    麻將為賭博財物工具，共賭一桌麻將。迄翌日即5 月20日賭
    博完畢為止，己○○賭輸新台幣（下同）約30,000元，因認
    遭壬○○、辛○○及丙○○詐賭，並向丁○○告知此事，經
    丁○○解釋應無詐賭。己○○仍未釋懷，離去丁○○住處後
    ，心中仍有不甘，遂於同日晚間，在其所經營之洗車場，將
    此事告知甲○○、蔡銀行及戊○○，並提議要向辛○○、壬○○及丙○○各索款五十萬元，經甲○○、蔡銀行及戊○○
    允諾，己○○、甲○○、蔡銀行及戊○○竟基於擄人勒贖之
    犯意聯絡，備妥棒球棍一支、可發射子彈之槍枝一支（未扣
    案，有無殺傷力不明）及子彈至少六、七發（均未扣案，僅
    扣得彈殼一枚，已擊發，有無殺傷力不明）。同日20時許，
    己○○為確認辛○○等人是否在丁○○住處打麻將，先行撥
    打電話予不知情之丁○○，詢問丁○○人在何處，經丁○○
    表示在雲林縣虎尾鎮，如果要泡茶，待至21時30分許回到古
    坑住處後，再打電話予己○○。己○○則於同日21時許，撥
    打電話給人在網咖的癸○○，告知上情，癸○○亦加入己○○等四人之擄人勒贖犯意聯絡，答應共同前往。嗣於同日21
    時30分許，丁○○回到住處，適顏益車與丙○○帶二名不詳
    姓名、年籍之友人，至丁○○住處欲打麻將，顏益車便與辛○○聯絡，辛○○表示乙○○如果要到該處打牌，她才要去
    。丁○○聯絡乙○○，乙○○允諾前來，丙○○便前往辛○○住處，將辛○○載至丁○○住處，乙○○與壬○○抵達丁○○住處，乙○○為準備打麻將，駕車外出購買檳榔及香菸
    。己○○於21時30分後某時，再打電話給丁○○，得知丙○○、辛○○、壬○○等人在該處打牌，於同日23時許，撥打
    電話給庚○○，並約在雲林縣古坑鄉永光加油站會合，告知
    上情，庚○○亦加入己○○等五人之擄人勒贖犯意聯絡，答
    應前往丁○○住處，要將辛○○等人帶離丁○○住處，並索
    款各五十萬元。己○○、甲○○、蔡銀行、戊○○、庚○○
    及癸○○分乘如附圖所示之四部自小客車，車號詳如附圖所
    示，抵達丁○○住處時，推由庚○○及癸○○在外等候，由
    己○○、蔡銀行、甲○○及戊○○進入丁○○屋內，發現辛○○、壬○○、丁○○及顏益車在牌桌上打麻將，丙○○則
    坐在沙發上。丁○○見己○○等人進入屋內，詢問己○○何
    事，蔡銀行竟以手將牌桌上麻將撥掉，並叫丁○○到旁邊去
    ，說「事情跟你沒關係」等語，己○○則以右手食指指辛○○、壬○○及丙○○，指示稱「你、你、你，你們三個人是
    否玩詐賭？我們出去講一下」。壬○○、辛○○及丙○○見
    己○○等人人多勢眾、來意不善，當下已無決定是否隨同己○○等人外出之自由，辛○○遂隨同己○○等人走出門外，
    進入車上。壬○○在屋內遭推擠，並走到大門時，其左手肘
    被己○○、蔡銀行、甲○○及戊○○其中一人（不知為何人
    ）推一下，在坐上賓士車前，其中某人拉壬○○的手一下，
    壬○○旋坐上癸○○所駕駛之賓士車內。丙○○坐在沙發上
    時，推由己○○等人其中一人（不知為何人），以手將丙○○拉起，並搭丙○○肩膀，要丙○○外出講，經丙○○質問
    後，才由其中某人出手撥丙○○，並叫丙○○上車，在丁○○家屋外，甲○○尚對丙○○推、拉。己○○、甲○○、蔡
    銀行、戊○○、庚○○、癸○○、辛○○、壬○○及丙○○
    分乘如附圖所示之四部自小客車，乘坐方式如附圖所示。己○○等六人共同將辛○○、壬○○及丙○○強押入車內後，
    己○○及蔡銀行駕駛附圖所示車輛，將丙○○帶離，另辛○○及壬○○則共同被載往附表二所示第一地點，與丙○○隔
    離，並推由附表二所示第一地點之人，分別毆打丙○○及辛○○，再由戊○○持未扣案之槍枝一支，擊發二槍，恫嚇辛○○承認確有詐賭情事，以遂行渠等勒贖之目的。己○○等
    人見辛○○、丙○○及壬○○等人經分開帶離後，仍未承認
    詐賭及答應賠償，便命辛○○、丙○○及壬○○各自乘坐如
    附圖所示車輛，再前往附表二所示第二地點及第三地點會合
    ，推由第二地點及第三地點所示之人，分別毆打辛○○、丙○○及壬○○，致使丙○○受有「多處挫傷」，辛○○受有
    「1.頭部外傷合併左耳後側1X1 公分血腫。2.左肘挫傷。3.
    背部挫傷」等傷害（傷害部分未據告訴）。另戊○○於第三
    地點，持前述未扣案槍枝，在苦苓腳古道入口上方約100 公
    尺處，開四至五槍，接續恫嚇辛○○、丙○○及壬○○，要
    求渠等承認詐賭及答應給付贖金。此外，己○○等人在上開
    擄人期間，則以遭詐賭三萬元為名義，推由己○○、甲○○
    及戊○○持續向辛○○、壬○○及丙○○要求各交出五十萬
    元贖金（共一百五十萬元），經壬○○討價還價後，同意降
    為各三十萬元（共九十萬元），並給予二小時之撥打電話籌
    款時間，致壬○○、辛○○及丙○○依己○○要求，由辛○○聯絡其胞姐，壬○○則以電話聯絡乙○○籌款。乙○○購
    買檳榔後，返回丁○○住處，發現壬○○等人均已不在現場
    。丁○○避免事端擴大及其經營之賭場遭發現，至7-11便利
    商店購買易付卡，聯絡乙○○與己○○，並與乙○○約定在
    雲林縣古坑鄉永光派出所會合，乙○○堅持報警處理，丁○○阻止無效後，遂通知己○○等人乙○○已報警，己○○等
    人見事端擴大，於未取得贖款前，在樟湖國小前釋放丙○○
    等人後，逕自離去。嗣經警前往丁○○住處，查獲丁○○及
    癸○○，並在雲林縣古坑鄉○○村○○○○道上方約100 公
    尺處，扣得彈殼一枚，始悉上情。
二、案經雲林縣警察局斗南分局報請臺灣雲林地方法院檢察署檢
    察官偵查起訴。
    理  由
壹、有罪部分：
一、訊據被告己○○、甲○○、蔡銀行、戊○○、庚○○及癸○○固於本院坦承自被告丁○○住處，將證人壬○○、辛○○
    及丙○○帶往雲林縣古坑鄉山區，並毆打證人壬○○、辛○○及丙○○等情不諱。惟均否認有何擄人勒贖犯行。被告己○○辯稱：到現場時，辛○○說到外面講，不是我叫他到外
    面的，沒有恐嚇及要五十萬元云云；被告甲○○辯稱：只是
    開車，沒有要五十萬元云云。被告蔡銀行及戊○○均辯稱：
    己○○開門時，我站在己○○後面，辛○○他們出來時，己○○叫他跟我們解釋，沒有拘束行動，車門沒有鎖，可以自
    行上下車，沒有要五十萬元云云。被告庚○○辯稱：當晚23
    點多時，己○○打電話叫我去永光加油站，一開始不知道被
    詐賭的事情，我看到有1 男2 女走出來，然後各別上車，己○○作手勢要我跟著他們車走，我就跟隨他們開車，沒有要
    五十萬元云云。被告癸○○辯稱：承認妨害自由，但否認有
    擄人勒贖犯意聯絡及行為分擔云云。惟查：
  (一)被告己○○於94年5 月19日19時許起，與被告丁○○、被告
    癸○○、證人辛○○、證人壬○○及證人丙○○等人，在被
    告丁○○位於雲林縣古坑鄉○○路165-1 號住處打麻將，因
    賭輸約三萬元，懷疑證人辛○○、證人壬○○及證人丙○○
    等人詐賭，於同年月20日晚間，將此事告知被告甲○○、被
    告蔡銀行及被告戊○○，並撥打電話聯絡被告庚○○及被告
    癸○○，約定前往被告丁○○住處，要證人辛○○、證人壬○○及證人丙○○承認詐賭，並於附表二所示地點，由附表
    二所示之人，以附表二方式，毆打證人辛○○、丙○○及壬○○，證人丙○○受有「多處挫傷」，證人辛○○受有「1.
    頭部外傷合併左耳後側1X1 公分血腫。2.左肘挫傷。3.背部
    挫傷」等傷害之事實，業據被告己○○、甲○○、蔡銀行、
    戊○○及庚○○等人迭於警詢、檢察官訊問及本院審理時坦
    承不諱，經核與證人辛○○、壬○○及丙○○於檢察官訊問
    及本院證述情節相符，並有照片20張（詳警卷42至46頁、54
    至57頁，偵卷(一)89至91頁）、診斷證明書2 紙（詳警卷52、
    53頁）及通聯紀錄等在卷可稽，復有鋁棒一支扣案可證，足
    認被告己○○、甲○○、蔡銀行、戊○○、庚○○及癸○○
    此部分自白，與事實相符，堪以採信。
  (二)被告己○○、甲○○、蔡銀行、戊○○、庚○○及癸○○就
    擄人勒贖犯行，有犯意聯絡及行為分擔：
  1.(1)被告己○○於檢察官訊問時自承：94年5 月20日晚上，我
    在洗車行跟甲○○、戊○○、蔡銀行在那裡聊天，他們聽我
    的事情，知道說我遇到詐賭，【他們就邀我去丁○○那裡】
    ，看看他們還有沒有在那裡，要去把輸的錢要回來，在路上
    我就約庚○○，跟他約在加油站附近，【癸○○是臨時要去
    打牌的】等語（詳偵卷(二)20頁）；經核與(2)被告庚○○於警
    詢自承：21日凌晨，己○○打電話給我，叫我到古坑鄉永光
    加油站會合，到達後，我問己○○何事，己○○說他在古坑
    鄉○○路165-1 號賭麻將遭詐賭，所以一同前往處理該詐賭
    案等語（詳偵卷(一)34頁）；復於檢察官訊問時自承：94年5
    月20日23時至24時，己○○打電話給我，叫我去永光加油站
    會合，…己○○在車上說他被對方詐賭，之後我們一起到丁○○家中等語（詳偵卷(二)26頁）；復於本院供稱：當天晚上
    十一點多，己○○打電話給我，問我有沒有空，叫我去永光
    加油站等他。…在永光加油站時，我問己○○到底什麼事，
    己○○說懷疑被詐賭，要去瞭解等語（詳本院卷(一)251 頁）
    ；(3)被告甲○○於警詢供稱：事先聽綽號阿明說，他至古坑
    鄉○○路165-1 號賭麻將遭人詐賭，…要【處理該詐賭】情
    形。…我知道與我一同前往的人，有人攜帶槍械及棍棒等語
    （詳偵卷(一)38頁）；復於檢察官訊問時自承：94年5 月21日
    我有到丁○○那裡，之前我們在斗南那裡聊天，知道己○○
    被詐賭，我和己○○、戊○○、庚○○、蔡銀行都有去等語
    （偵卷(二)22頁）；復於本院供稱：當天晚上，己○○打電話
    給我說懷疑被詐賭，要去處理打麻將事情等語（詳本院卷(一)
    256 頁）；(4)被告蔡銀行於警詢供稱：因事先聽綽號阿明說
    ，他至古坑鄉○○路165-1 號賭麻將遭人詐賭，所以一同前
    往該處所要處理該詐賭案等語（詳偵卷(一)42頁）；復於本院
    坦承：那天我們去己○○那裡泡茶，他說他被詐賭，說要去
    理論，我們就跟著他去云云（詳本院卷(一)259 頁）；(5)被告
    戊○○於警詢供稱：因事先聽綽號阿明說，他至古坑鄉○○
    路16 5-1號賭麻將遭人詐賭，所以一同前往該處所要處理該
    詐賭案等語（詳偵卷(一)50頁）；復於本院坦承：我聽己○○
    被詐賭，我們想說去看看什麼事情等語（詳本院卷(一)258 頁
    ）；(6)被告癸○○於本院供稱：己○○於當天晚上九點多或
    十點多打電話給我，我在網咖，叫我開車載人，要去談麻將
    的事情，說他懷疑被詐賭，問我要不要與他一起過去，當時
    我沒有事，就跟他一起去把輸的錢要回來等語（詳本院卷(一)
    249 、250 頁）大致相符。
  2.本院綜合被告己○○、庚○○、甲○○、蔡銀行及癸○○等
    人供述，堪認主要情節大致相符。依此，被告己○○自認遭
    證人辛○○、壬○○及丙○○詐賭，遂先於其所經營之洗車
    場，將此事告知被告甲○○、蔡銀行及戊○○，備妥棒球棍
    一支、可發射子彈之槍枝一支（未扣案，有無殺傷力不明）
    及子彈至少六、七發（均未扣案，僅扣得彈殼一枚，已擊發
    ，有無殺傷力不明），再於同日21時許，撥打電話給人在網
    咖的被告癸○○，末於同日23時許，再撥打電話給被告庚○○，約定在古坑鄉永光加油站會合，共同前往被告丁○○住
    處等情，堪可認定。是以，被告己○○於其經營之洗車場，
    將其自認遭詐賭之情事，告知被告甲○○、蔡銀行及戊○○
    ，備妥球棒及槍彈，邀集被告癸○○及庚○○，要替被告己○○出氣，代為處理所謂「詐賭」事宜。可見，被告己○○
    、甲○○、蔡銀行、戊○○、庚○○及癸○○出發時，均明
    知糾集多人，備妥球棒及槍彈，並分乘四部自小客車前往被
    告丁○○住處，彼此間均認識到此行目的，及可能產生之結
    果。是被告己○○等六人，彼此間有犯意聯絡及行為分擔，
    至為明確。
  3.至於尚有部分細節，被告己○○、被告庚○○、甲○○、蔡
    銀行及癸○○等人間所述略有不符，但仍無礙於上揭整體主
    要事實之認定，併就被告己○○上開所述關於「他們就邀我
    去丁○○那裡」、「癸○○是臨時要去打牌」部分，說明如
    下：
  (1)被告己○○自認遭證人壬○○、辛○○及丙○○詐賭，心有
    不甘，刻意在其所經營之洗車場內，向被告甲○○、蔡銀行
    及戊○○提起此事，內心顯已決定要向證人壬○○、辛○○
    及丙○○下手，且告知此事的目的，就是要被告甲○○、蔡
    銀行及戊○○附和。此外，被告蔡銀行亦於本院坦承「他說
    他被詐賭，說要去理論，我們就跟著他」等語；被告癸○○
    及庚○○亦均指稱係被告己○○打電話主動邀約。可見，被
    告己○○等人於翌日前往被告丁○○住處，係由被告己○○
    起意，且立於主導地位，而非受其餘被告挑動而起犯意。被
    告己○○此部分所辯，自非可採。
  (2)被告己○○尚供稱：「癸○○是臨時要去打牌」云云，惟被
    告癸○○上揭1.(6)所述，係於本院坦承參與妨害自由犯罪後
    所述，自無必要再隱瞞非構成要件之細節性事實。而被告己○○如此所辯的動機，與前述「他們就邀我去丁○○那裡」
    相同，即避免自己大肆吆喝聚眾的責任，進而減輕自己的刑
    事責任。被告己○○如此態度，在本案之警詢、檢察官訊問
    及本院審理時均相同，即將犯罪起源及經過等重要情節，推
    給其餘共同被告及證人，自己涉案部分則避重就輕，實不可
    採。
  (三)被告己○○等人至被告丁○○住處，以強暴、脅迫方法，將
    證人辛○○、壬○○及丙○○押至車上，證人辛○○、壬○○及丙○○之行動自由，已遭剝奪：
  1.(1)證人丙○○於檢察官訊問時證稱：我確定蔡銀行、己○○
    有到丁○○家屋內，其他我不確定有何人進入丁○○家，己○○對辛○○、壬○○和丙○○3 人說不要在人家的家裡說
    ，我們3 人就「自願」上他們的車，跟他們到劍湖山的一個
    池塘附近。…我當時躺在沙發上，我說跟我沒有關係，有一
    個人把我拉起來等語（詳偵卷(一)94、97頁）；復於本院證稱
    ：己○○等人進來，有人搭我肩膀，說上車去別的地方說，
    我問他們說要叫我出去做什麼，有人用手撥，並叫我們上車
    等語甚詳（詳本院卷(一)219 、221 、222 頁）；經核與(2)證
    人壬○○於檢察官訊問時證稱：除了丁○○和癸○○以外，
    其他5 個人都在丁○○家，聽到有人叫我們3 人出來，有推
    我沒有拉，有聽到有人說到別的地方講等語（詳偵卷(一)97頁
    ）；復於本院證稱：我坐下去打牌，後來有七、八位大哥進
    入屋內，有一個人用右手食指指一下，說「你、你、你。你
    們三個人是否玩詐賭？我們出去講一下」，那時很多人在那
    裡擠，當時我很心裡很害怕，有被推擠一下，大門在我右手
    邊，有人推了我左手肘一下。從出門到上車這段時間，有人
    拉我的手一下，我出門就坐上賓士車內，那個人拉我時，我
    不可能跑，因為他們人都在那裡，我不知道這樣是押或不是
    押等語（詳本院卷(一)175 至178 、180 至182 頁）；(3)證人
    辛○○於檢察官訊問時證稱：我正在打牌，有6 、7 人進來
    ，己○○和甲○○叫我、壬○○、丙○○不要動，都出來，
    …除了丁○○原來跟我們在打牌，癸○○因為丁○○家人太
    多無法進到屋內外，其他的人都有到丁○○住處，我不是自
    願上車的，他們用手把我推上車。在丁○○家外面，有看到
    甲○○推、拉丙○○等語（詳偵卷(一)95頁）；復於本院證稱
    ：有六、七個或七、八個進入屋內，屋內包含我們裡面三、
    四個人，約十個人左右。他們打開門，然後就說，走，外面
    講。當時很多人，我看到人多，會害怕，他們說走，我就走
    ，不然能怎麼辦。出去後，他們幾個人就叫我們上車，我們
    就上車。丙○○與我不同車。出去的時候，應該是我自己走
    出去的，我看到那麼多人，我會害怕，看到大家擠著出去。
    我們在桌上，他要我們停下，我們就停下，打開門，就說出
    去，我們就出去。就說出去要說話，他們開車門，說上車，
    我們就坐上去。他們不用推，他只要說上車，我們就上去，
    因為我們會害怕，會怕就上去。不知道為何要分開坐不知道
    要去哪裡。也沒有人說要去哪裡等語（詳本院卷(一)184 至18
    7 頁）；(4)被告丁○○於檢察官訊問時，以證人身分具結證
    稱：己○○他們4 、5 個進來，我只記得有己○○、蔡銀行
    ，其他我不記得，我問己○○要做什麼，蔡銀行就把麻將撥
    掉，蔡銀行叫我到旁邊去，說事情跟我沒關係，我叫己○○
    不要這樣，己○○又說乙○○、辛○○詐賭的事，己○○用
    手指辛○○、壬○○、丙○○她們3 人出去，她們沒有吵也
    沒有拉扯就一起出去，他們叫我不要管等語（詳偵卷(二)51頁
    ）；復於本院95年5 月22日審理羈押時供稱：己○○在我後
    面，有6 、7 個人進來，我說到底什麼事情，他就說要找辛○○、壬○○、丙○○，但是壬○○的先生去買檳榔當時不
    在現場，我說找他們做什麼，他說要他們把昨天的事情講清
    楚，要他們到外面說清楚，丙○○在椅子上睡覺，我就說昨
    天跟你玩的丙○○也沒有關係，找他做什麼，他就說不關你
    的事情，叫我別管，然後要他出去跟他說清楚，…我有打電
    話給己○○，他都沒有接，我要搞清楚狀況，為何要去我家
    押人等語大致相符（詳本院聲羈卷8 頁）。
  2.本院綜合證人丙○○、壬○○、辛○○及被告丁○○證詞，
    堪認主要情節大致相符。是被告己○○等七人抵達丁○○住
    處時，推由庚○○及癸○○在外等候，由被告己○○、蔡銀
    行、甲○○及戊○○進入丁○○屋內，發現證人辛○○、壬○○、丁○○及案外人顏益車在牌桌上打牌，證人丙○○則
    坐在沙發上，被告丁○○見被告己○○等人進入屋內，詢問
    被告己○○何事，被告蔡銀行則以手將牌桌上麻將撥掉，並
    叫被告丁○○到旁邊去，說「事情跟你沒關係」，己○○則
    以右手食指指證人辛○○、壬○○及證人丙○○，並說「你
    、你、你，你們三個人是否玩詐賭？我們出去講一下」，證
    人壬○○在屋內遭推擠，並走到大門時，其左手肘被推一下
    ，在坐上賓士車前，其中某人拉證人壬○○的手一下，證人
    壬○○便坐上證人癸○○所駕駛之賓士車內。證人辛○○則
    見多人進入屋內，已無決定要不要隨同被告己○○等人外出
    之自由，遂隨同被告己○○等人走出門外，進入車上。證人
    丙○○坐在沙發上時，有人以手將證人丙○○拉起，並搭證
    人丙○○肩膀，要證人丙○○外出講，經證人丙○○質問後
    ，才有人出手撥證人丙○○，並叫證人丙○○上車，在被告
    丁○○家屋外，被告甲○○尚對證人丙○○推、拉等情，堪
    可認定。其中，被告丁○○於95年5 月22日遭警查獲，由檢
    察官向法院聲請羈押時所為之供述，距離案發最近，且係於
    法官面前所為供述，復與證人丙○○、壬○○及辛○○事後
    所證情節相符。況且，證人丙○○、壬○○及辛○○均與被
    告丁○○利害關係相反，因此，被告丁○○此部分供述，應
    屬最為可信。由此可見，被告己○○等人進入被告丁○○屋
    內後，先以人數優勢，造成證人丙○○、壬○○及辛○○心
    理壓力，復推由被告蔡銀行出手將牌桌上麻將撥掉，其目的
    亦在加強對證人丙○○、壬○○及辛○○之壓迫強度。而經
    被告己○○表示要「外出談」時，證人辛○○顯無決定是否
    與被告己○○等人外出之自由意志。另證人丙○○原坐在沙
    發上，亦遭人自沙發上拉起，並以搭肩及手拉方式，要求證
    人丙○○外出，在屋外並遭被告甲○○推、拉。此外，證人
    壬○○在走出門外時，亦遭人推擠、推左手肘及拉手方式，
    要求上車。再參酌被告癸○○於本院坦承：壬○○在這種情
    形下上車，應該不是自願的等語（詳本院卷(一)250 頁）。綜
    上，證人丙○○、壬○○及辛○○等人意思決定自由已遭壓
    制，並無決定是否與被告己○○等人離開，或留在現場繼續
    打牌之自由意志，至為明確。
  3.至於尚有部分細節，證人壬○○、丙○○及辛○○間所述略
    有不符，但仍無礙於上揭整體主要事實之認定，併就細節不
    符部分，說明如下：
  (1)關於被告己○○等人有多少人進入屋內一節，證人壬○○、
    辛○○、丙○○及被告丁○○所述，分別有「5 人」、「7
    、8 人」、「6 、7 人」、「4 、5 人」不等。本院參酌證
    人壬○○、辛○○及丙○○係遭妨害自由之對象，自由意志
    已遭壓制，難以期待渠等於遭妨害自由之際，仍會精確計算
    屋內人數，及何人進入屋內等細節。然而，綜合以上證人壬○○、辛○○、丙○○及丁○○之說法，可以先行確定的是
    被告己○○、蔡銀行、甲○○進入屋內，被告癸○○則在屋
    外等候。再參酌被告戊○○的辯解（詳後述4.(4)部分），既
    然已經供述到屋內情形，並目睹證人壬○○等人如何外出之
    經過，則被告戊○○應有隨同進入屋內，否則自無可能陳述
    此段經過。另被告庚○○部分，依據其於檢察官訊問時供稱
    ：我看見他們（己○○等人）要進入丁○○家中，她們（辛○○等人）就自己走出來了。…我站在車邊，正要進去丁○○家中，她們（辛○○等人）就出來了云云（詳偵卷(二)26頁
    ）。可見，被告庚○○依據本身供述，係在屋外等候；再參
    酌並無任何一位證人證述到被告庚○○有進入屋內。是依現
    存事證，難認被告庚○○曾進入屋內。綜上，進入屋內者為
    被告己○○、甲○○、蔡銀行及戊○○，另被告癸○○及庚○○則在屋外等候。
  (2)證人丙○○固於94年6 月6 日檢察官訊問時證稱：我們3 人
    自願上他的車云云。惟本院審酌下列情節，認為證人丙○○
    此部分證詞，並非出於真意，無法為有利於被告己○○等人
    之認定：
  證人丙○○與被告己○○等人，於94年6 月2 日在雲林縣斗
    六市調解委員會達成調解，有調解書影本一紙在卷（詳偵卷
    (一)106 頁）。證人丙○○與被告己○○達成調解後四日，始
    於檢察官訊問時證述係出於自願而上車云云，堪認係受達成
    調解之影響，此部分證詞證明力甚低。
  證人丙○○於94年6 月6 日同次接受檢察官訊問時，已經證
    稱：「在沙發上被拉起」等語，實際上已明確表達外出及上
    車均非出於「自願」。是證人丙○○先前所述關於「自願」
    部分，應係本於道義，而非基於事實所為之陳述。
  (3)證人壬○○於本院尚證稱：不知道這是押，還是不押等語（
    詳本院卷(一)175 頁）。然而，認定事實及適用法律係屬法院
    職責，而非證人。依前述法院所認定之事實，證人壬○○與
    被告己○○等人外出及上車一節，已非出於自願。證人壬○○將評價事實所產生之法律效果，留待法院自行認定之作為
    ，與忠實陳述事實之本分相符，更不得以證人壬○○未自行
    評價法律效果，反而解為證人壬○○等人行動自由是否已經
    受到剝奪，尚屬不明，進而為有利於被告己○○等人之認定
    ，併此說明。
  4.證人壬○○於本院證稱：對庚○○沒有什麼印象等語（詳本
    院卷176 頁）；證人辛○○於本院證稱：好像沒有印象有庚○○，因為那時候好多人，天色又暗，庚○○可能是開車的
    人，所以比較沒有印象等語（詳本院卷(一)185 頁）；證人丙○○於本院證稱：對庚○○沒有印象，對其他被告也沒有印
    象等語（詳本院卷(一)220 頁）。而被告庚○○未進入屋內，
    證人壬○○、辛○○及丙○○對被告庚○○無印象，與事理
    相符。況且，證人壬○○、辛○○及丙○○與被告庚○○素
    不相識，當時自由意志已遭壓迫，處於驚恐狀態，對被告庚○○無印象，亦屬事理之常。準此，被告庚○○雖在屋外等
    候，惟於己○○邀集出發前往處理疑似詐賭事宜時，便已經
    清楚被告己○○等人所可能使用之手段，縱其在屋外等候，
    且證人壬○○、辛○○及丙○○於本院證述對被告庚○○無
    印象等，均難為有利於被告庚○○之認定。
  5.至於(1)被告己○○於警詢辯稱：94年5 月21日凌晨1 時20分
    ，我與另四名朋友一起去丁○○家，要求辛○○他們解釋。
    …辛○○自己說有什麼事情到外面講，不要到屋內說，於是
    一夥人出來到外面，他們各自坐上我們的車子云云（詳偵卷
    (一)46頁）；復於本院辯稱：我到的時候，辛○○可能心虛，
    自願要與我們到外面談云云（詳本院卷(一)253 頁）；(2)被告
    甲○○於檢察官訊問時辯稱：其中有一個女生說我們出去講
    ，他就自己上我的車，我接著才上車，…在丁○○家中沒有
    發生衝突。…她們三人自己走出來云云（詳偵卷(二)23頁）；
    復於本院辯稱：是她自願上車云云（詳本院卷(一)257 頁）；
    (3)被告蔡銀行於警詢辯稱：沒有限制他們行動自由，當時辛○○見到我們時，即告訴我們有事情到外面講，之後他們自
    行到車內與我們一同外出云云（詳偵卷(一)42頁）；復於檢察
    官訊問時供稱：我們紗窗打開，辛○○就說我們出去講，她
    們三人就自己出來，…在丁○○家我們並沒有衝突，丁○○
    並沒有說什麼云云（詳偵卷(二)28頁）；(4)被告戊○○於警詢
    辯稱：沒有限制他們行動自由，係他們自行到車內與我們一
    同外出。…辛○○告訴我們有事到外面講，不要讓屋主（賭
    場主持人）知道，所以三人係自行上我們的車與我們外出云
    云（詳偵卷(一)50頁），均與證人壬○○、辛○○、丙○○及
    丁○○所述不符，自非可採。
  (四)被告己○○等人駕駛四部自小客車，命證人壬○○、辛○○
    及丙○○分乘不同三部車輛，旋開往古坑鄉山區：
  1.(1)被告己○○於警詢辯稱：壬○○坐癸○○的車，丙○○坐
    我的車云云（詳偵卷(一)46頁）；復於檢察官訊問時辯稱：我
    不知道他們三人為何坐不同車。…我們【4 台車】一開始都
    在一起云云（詳偵卷(二)20、21頁）；(2)被告甲○○於警詢供
    稱：到達時其中乙名女子（姓湖）說有事到外面講，之後她
    自己坐上我向朋友借的駕駛英文字母不記得之**-6266 號休
    旅車。…辛○○乘坐我駕駛之休旅車，另車上有綽號大胖（
    蔡銀行）一同乘坐云云（詳偵卷(一)38、39頁）；復於檢察官
    訊問時改辯稱：我載她和戊○○，戊○○和我坐前座云云（
    詳偵卷(二)23頁）；再改辯稱：我與戊○○坐同一部，蔡銀行
    與己○○坐同一部云云（詳偵卷(三)33頁）；(3)被告蔡銀行於
    警詢供稱：我乘坐己○○所駕駛之自小客車，而丙○○亦乘
    坐己○○所駕車輛後座，另辛○○乘坐由綽號許仔（戊○○
    ）及另名我不知姓名車輛，另壬○○乘坐乙輛賓士車輛，車
    上只有駕駛乙人無他人陪同云云（詳偵卷(一)43頁）；復於檢
    察官訊問時供稱：我坐己○○的車，丙○○坐後座，我坐前
    座，車上3 個人云云（詳偵卷(二)28頁）；復於本院坦承：我
    坐在己○○的副駕駛座云云（詳本院卷(一)259 頁）；(4)被告
    戊○○於警詢供稱：辛○○乘坐由阿參駕駛之休旅車，我乘
    坐該車駕駛座旁。壬○○乘坐綽號阿祥所駕駛之賓士自小客
    車，與丙○○乘坐阿明所駕駛之自小客車云云（詳偵卷(二)51
    頁）；(5)被告癸○○於警詢供稱：我只有載走壬○○，有一
    個姓名不詳，年約30歲的男子帶壬○○上車等語（詳警卷2
    頁）；復於檢察官訊問時供稱：我有載壬○○去山上，…我
    載2 個人，一個女生坐在後座，一個男生坐在前座，…我跟
    3 部車，共【4 輛車】等語（詳偵卷(一)17頁）；復於於94年
    5 月22日法院羈押訊問時供稱：我是載壬○○上車，…連同
    我的車子，【有4 部車】。…己○○帶六、七個人過去，我
    車上有一個男生等語（詳聲羈卷12、14、15頁）；復於本院
    審理時供稱：壬○○坐上我車後座，車上還有一個，不知道
    是誰等語（詳本院卷(一)249 頁）；(6)被告庚○○於警詢辯稱
    ：總共【4 輛車】，我自己開一部在最後面（無乘坐他人）
    ，己○○駕駛一部BMW 自小客車，上面坐「阿發」及壬○○
    他們其中一人，另二部車駕駛均不認識，壬○○他們另外二
    人，分別坐在另二部車云云（詳偵卷(一)35頁）；復於檢察官
    訊問時辯稱：我沒有載人，…對方自己先上車云云（詳偵卷
    (二)26頁）；復於本院供稱：在永光加油站時，總共二台車，
    到丁○○家時，又看到癸○○的車，還有另外一台。總共【
    4 台車】，由我、癸○○、己○○及甲○○開車，我從頭到
    尾都沒有載人等語（詳本院卷(一)251 頁）；經核與(7)證人丙○○於檢察官訊問時證稱：我坐庚○○的車，車上有己○○
    和蔡銀行，我坐駕駛座後面的位置，總共有4 、5 部車，我
    們3 個人都分坐不同的車等語（詳偵卷(一)94頁）；復於本院
    證稱：我坐的那部車，車上包含我共四個人，車內有己○○
    。印象中至少有三台等語（詳本院卷(一)220 、221 、226 頁
    ）；(8)證人壬○○於檢察官訊問時證稱：我坐在司機癸○○
    的後面，車上有3 至4 人，我們是最後一台車，蔡銀行在前
    座負責聯絡等語（詳偵卷(一)98頁）；復於本院證稱：車內有
    我和另外二個，包含我總共三個人。屋內未見車內另外的那
    兩個等語（詳本院卷(一)176 頁）；(9)證人辛○○於檢察官訊
    問時證稱：我坐甲○○的車，另外還有2 人跟我同車，沒有
    在照片中，我不敢說話，我被推上車沒有注意其他人，總共
    5 台車等語（詳偵卷(一)95頁）；復於本院證稱：我坐的是休
    旅車或吉普車，車上包含我有3 、4 個人。整個過程他們開
    四、五部車等語（詳本院卷(一)185 、188 頁）大致相符。
  2.本院綜合被告己○○、甲○○、蔡銀行、戊○○、丁○○及
    庚○○之供詞，及證人丙○○、壬○○及辛○○之證詞，堪
    認被告己○○等六人及證人辛○○等三人共九人，分乘四部
    自小客車之方式，詳如附圖所載，亦經被告己○○、甲○○
    、戊○○、蔡銀行及癸○○於本院96年8 月17日審理供述相
    符。是被告己○○等六人以壓迫證人丙○○等三人之自由意
    志，使證人丙○○等三人分乘三部自小客車之目的，無非在
    以分開乘坐之方式，造成證人丙○○、壬○○及辛○○之心
    理壓力，進而達到被告己○○順利取得不法款項之目的。
  3.至於尚有部分細節，被告己○○等六人及證人丙○○等三人
    間所述略有不符，但仍無礙於上揭整體主要事實之認定，併
    就細節不符部分，說明如下：
  (1)此部分可先行確定的事實是：被告庚○○於警詢、檢察官及
    本院訊問時，均堅稱其自己開一部車，且車上沒有載人。而
    證人丙○○、壬○○及辛○○亦未證述係由被告庚○○所載
    。被告己○○、甲○○、蔡銀行、戊○○及癸○○亦未敘及
    係由被告庚○○載。因此，被告庚○○自己開一部車，且車
    上未載人的事實，應可確定。此外，也正因為被告庚○○自
    己開一部車，對於其他三部車內人員之乘坐情況，供述不若
    其他被告精確，併此說明。
  (2)證人壬○○、辛○○及丙○○分乘三部不同自小客車，由被
    告己○○、甲○○及癸○○各開一台，證人壬○○坐上被告
    癸○○的車；證人辛○○坐上被告甲○○的車；證人丙○○
    坐上被告己○○的車，迭據上揭被告及證人詳細供述在卷，
    亦可認定。因此，本案所使用的車輛，連同被告庚○○獨自
    開一台，堪認總共有四部車，而非三部車。故有關上揭被告
    或證人提到本件車輛的部分，有供述「至少3 台」或「5 台
    車」、「4 、5 部車」部分，應屬記憶模糊所致。另外，證
    人壬○○於檢察官訊問時，及證人辛○○於本院證述時，均
    提到其所乘坐的車內，有「3 至4 人」，惟被告己○○等人
    ，均未提到一部車內有高達4 人之情節，至多提到車內連同
    駕駛僅有3 位。因此，證人壬○○及辛○○之上揭證詞，可
    能係時間經過而記憶模糊，抑或未精確計算車內人數，僅取
    大約數目。因此，證人壬○○及辛○○上揭證詞，均非故意
    陳述與事實不符之情節，併此說明。
  (3)從而，本案所剩下的，只是被告蔡銀行及被告戊○○分別坐
    上何部車輛而已。就此，被告蔡銀行警詢、檢察官訊問及本
    院訊問時，均一致堅稱自己乘坐被告己○○之車輛。被告戊○○則於警詢供稱自己乘坐被告甲○○所駕駛之車輛，此部
    分與被告甲○○於檢察官訊問所述相符。因此，被告蔡銀行
    應係乘坐被告己○○所駕駛之車輛，而被告戊○○則乘坐被
    告甲○○所駕駛之車輛無誤。至於證人丙○○曾於檢察官訊
    問時證稱：坐庚○○的車云云；證人壬○○曾於檢察官訊問
    時證稱：蔡銀行坐在前座云云，與本院上揭認定不符。然證
    人丙○○、壬○○係第一次與被告庚○○及蔡銀行等人見面
    ，且係處於驚恐狀態，誤認機率相當高，不若被告本人自己
    在供述此部分情節精確，應非故意為虛偽陳述。
  4.綜上所述，被告己○○等六人及證人丙○○等三人分乘四部
    自小客車之情形，由被告己○○等五人（除被告庚○○外）
    ，均坐在三部自小客車前座，而由證人丙○○等三人獨自坐
    在三部自小客車後座，詳如附圖所示。為此，被告蔡銀行及
    戊○○均於本院準備程序辯稱：車沒有鎖，可以自由上下車
    云云。然上開四部自小客車，分由被告己○○、甲○○、癸○○及庚○○駕駛，且被告己○○邀集多達六人，面對二位
    女性及一位男性，大可放心地讓三位證人各自坐在後座，而
    不必怕渠等膽敢脫逃。況且，被告己○○等四部自小客車開
    往雲林縣古坑鄉山區，人煙稀少，交通不便，證人丙○○等
    三人在缺乏代步工具及求救管道之情形下，亦不敢跳車求助
    。是被告蔡銀行及戊○○所謂的「獨自坐在後座」及「門未
    鎖」等辯詞，當然不會被認定為無妨害自由犯意及犯行的合
    理說詞，併此說明。
  (五)被告己○○等六人攜帶球棒、槍枝各一支及子彈至少六、七
    發，將證人丙○○等三人載往古坑鄉山區三個地點毆打，及
    開槍恫嚇：
  1.被告己○○等六人共同在古坑鄉山區的三個地點，分持鋁棒
    及現場拾得之木棍，毆打證人丙○○等三人：
  (1)被告己○○於檢察官訊問時供稱：蔡銀行拿鋁棒打丙○○
    ，戊○○用玩具槍的槍托打辛○○云云（詳偵卷(二)20頁）；
    復於本院供稱：第一個地點，蔡銀行氣不過，就打拿鋁棒打
    丙○○等語（詳本院卷(一)253 頁）；被告戊○○於本院供
    稱：在第二或第三個地點，有以槍托打丙○○左邊肩部及頸
    部二至三下等語（詳本院卷(一)259 頁）；被告蔡銀行於警
    詢供稱：我有持鋁棒毆打丙○○，攜帶到警局三組的鋁棒，
    就是毆打丙○○的工具等語（詳偵卷(一)43、44頁）；復於檢
    察官訊問時供稱：我有用鋁棒打丙○○等語（詳偵卷(二)28頁
    ）；復於本院坦承：在第一個地點，我打壬○○一個巴掌，
    及用右肘撞丙○○胸部一下。第三個地點，我用鋁棒打丙○○二、三下等語（詳本院卷(一)260 頁）；被告甲○○於本
    院供稱：在第一現場，我有用路邊撿的木頭打辛○○的左大
    腿二、三下。第二現場，我沒有打人。第三現場，我氣不過
    ，拿木棍打丙○○等語（詳本院卷(一)257 、258 頁）；被
    告庚○○於檢察官訊問時坦承：我在路邊撿一支木棍打丙○○。因為我去勸架，丙○○說沒有我的事，不要來管，又講
    一些難聽的話，我生氣就拿木棍打他幾下等語甚詳（詳偵卷
    (二)26頁，偵卷(三)33頁），經核與證人丙○○於檢察官訊問
    時證稱：下車後，庚○○和蔡銀行講一講不高興就各拿一支
    棍子打我的腳和手，己○○在旁邊看，有一人說要我拿50萬
    元，我就說我沒有辦法，後來又載我到另外一個地方，和辛○○、壬○○距離約50公尺的地方，蔡銀行拿類似槍的東西
    ，打我的後頸部、前胸。…我確定甲○○打我最多，蔡銀行
    和庚○○也都有打我等語（詳偵卷(一)94頁）；復於本院證稱
    ：山上下車共三次，前二次下車有打我，第一次打我的人，
    是與我同車的一個人，拿短短類似鐵條的東西，朝我胸口打
    來，另外拿支軟軟的東西，朝我頭部、頸部打去，是同一個
    人。第二次下車打我的人，是哪部車的人，我不清楚，有一
    個人拿鋁棒打我左腿外側、大腿、小腿，第一次下車另外二
    個女孩沒有在一起，第二次、第三次有與另外二個女孩一起
    。案發後二天，檢察官有拿照片給我指認，那時還有印象，
    是庚○○及蔡銀行打我，現在給我指認，沒有印象等語（詳
    本院卷(一)220 、221 、224 、226 、227 頁）；證人壬○○於檢察官訊問時證稱：有人在打丙○○，也有人打我一巴
    掌，…癸○○都在車上或車旁抽菸，…後來又到一個地方才
    看到辛○○。…有看到有人拿類似槍的東西，比向辛○○的
    頭等語（詳偵卷(一)98、99頁）；復於本院證稱：第三個點時
    ，有看到丙○○被一個人用類似球棒的東西打腳部。辛○○
    被一個人用一支類似鐵的東西，往身體左上半身側打過去，
    打一下。…第三個地點，被胖胖的人打一巴掌，另外一巴掌
    在那個地點忘記了等語（詳本院卷(一)182 、183 、192 、19
    3 頁）；證人辛○○於檢察官訊問時證稱：到山上後他們
    叫我下車，甲○○用手及鋁棒打我，…之後又叫我上車，到
    第二現場，我們3 人就聚在一起，…庚○○用白鐵管打我，
    戊○○或蔡銀行在打丙○○，之後甲○○又去打丙○○，壬○○就被一人打一巴掌，其中有人說魚池（按：即慈光寺）
    這裡有人，我們3 人又上車，5 台車開到第三現場，…我在
    打電話期間，看到丙○○被打等語（詳偵卷(一)95、96頁）；
    復於本院證稱：停車的第一個點、第二個點及第三個點，我
    有被打，第二個點我和丙○○有被打。我被我坐的那部車的
    人用鐵棍或木棍打。…被己○○、甲○○及戊○○打。…在
    第一個點被兩個人打，甲○○本來用手打我背部、肚子，打
    好多下，我已經被打到跌趴在地上，他還用腳踹我背部、肚
    子，我捲縮在一起。另外一個人不記得。第二個點，被好幾
    個人打，用鐵棍或木棍，有一、二支，他們輪流打。他們打
    丙○○時，有轉身過來，用木棍還是鐵棍打我背部及肚子好
    幾下。第二個點，確定甲○○拿木棍打丙○○大腿及小腿很
    多下。丙○○被至少兩個人打，一個是甲○○，另外一個不
    記得。壬○○在第二個點被不知道何人打一巴掌等語（詳本
    院卷(一)185 至188、190 、191 頁）大致相符。
  (2)本院綜合被告己○○、戊○○、蔡銀行、甲○○、庚○○之
    供述，及證人丙○○、壬○○及辛○○之證詞，堪認主要情
    節大致相符。即被告己○○、戊○○、蔡銀行、甲○○及庚○○分乘四部自小客車，將證人丙○○、壬○○及辛○○分
    別帶入三部自小客車內，乘坐方式如附圖所示，旋開往附表
    二所示之三個地點，並推由附表二所示之被告，在附表二所
    示之地點，以附表二所示之方法，毆打如附表二所示之證人
    。其中第一現場證人丙○○遭被告己○○等人帶離，與證人
    辛○○及壬○○隔離，至到第二、第三現場，四部車輛始再
    分別會合於第二現場慈光寺及第三現場苦苓腳古道。而證人
    丙○○、壬○○及辛○○等人，因嗣後與被告己○○等人達
    成調解，因而未提出傷害告訴。但考量證人丙○○、壬○○
    及辛○○於凌晨時分，遭帶往在附表二所示三個地點，並分
    別遭毆打。而被告己○○等人於附表二所示三個現場所為的
    傷害行為，實際上亦在壓迫證人丙○○等三人之自由意志，
    迫使證人丙○○等三人不得不與被告己○○等三人「解決」
    所謂因「詐賭」所產生之糾紛。在被告己○○等人未認為詐
    賭糾紛已經「解決」前，自無可能遭釋放。是以，證人丙○○等三人在附表二所示之三個地點，行動自由仍遭剝奪。況
    且，證人丙○○等三人係遭被告己○○等人限制行動自由，
    才前往附表二所示三個地點，而非自願前往。該處於凌晨時
    分人煙稀少，亦無可能自行逃脫或向他人求救。是證人丙○○等三人自無可能在附表二所示三個地點任何其中一個地點
    逃脫，渠等於附表二所示三個地點毆打後，再上車與被告己○○等三人前往任何一個地點，堪認均非出於自由意志所為
    。此觀證人辛○○亦於本院證稱：我和丙○○被打到嚇到，
    人家說上車就上，叫我們下車，我們就下車。不敢講要下車
    離開等語自明（詳本院卷(一)185 至188 、190 、191 頁）。
    另證人壬○○於本院證稱：在山上的時候，是我自己上車，
    因為大家都說要走，要走就自己上車云云（詳本院卷(一)177
    頁），或係因於偵查中與被告己○○達成和解後所致，或只
    是陳述上車經過，而未敘及內心想法，自不得為有利於被告
    己○○等人之認定。至於被告甲○○於本院辯稱：在第一現
    場打了辛○○後，基於好意，才載辛○○，不然辛○○無法
    找壬○○及丙○○，沒有限制他自由的意思云云（詳本院卷
    (一)257 、258 頁），則與事實不符。況且，證人丙○○等三
    人係因被告己○○得知證人乙○○已經報警後，在抄完證人
    丙○○等三人之資料，並交代應將指示款項交到被告丁○○
    住處後，始願意將證人丙○○等三人在樟湖國小釋放（詳後
    述）。可見，被告己○○等人自無所謂「好意帶去找其他證
    人」之情形。是被告甲○○上揭所辯，自非可採。
  (3)至於尚有部分細節，被告戊○○、甲○○、庚○○、證人丙○○、壬○○及辛○○間所述略有不符，但仍無礙於上揭主
    要事實之認定，併就細節不符部分，說明如下：
  被告戊○○於本院供稱：在第二或第三地點毆打丙○○「左
    邊肩部」及頸部等語；惟證人丙○○證稱：在第一個地點打
    完後，又載到另外一個地方，被「蔡銀行」持類似槍的物品
    毆打後頸部及「前胸」等語。然而，相互對照二人說法，堪
    認證人丙○○在第二地點遭人持類似槍枝之物品毆打。而「
    前胸」及「左邊肩部」的說法歧異，應該只是觀察角度的細
    節，而非不同部位。至於其餘相關被告及證人，並未提到「
    蔡銀行」有持類似槍之物品毆打丙○○之情節，則丙○○證
    稱係遭「蔡銀行」毆打，應係誤會。毆打證人丙○○之人，
    確係戊○○無誤。
  被告甲○○於本院供稱：在第二地點並未打人云云。惟證人
    辛○○已明確證稱：第二現場甲○○打丙○○，其中有人說
    「魚池」有人等語。則證人辛○○明確記得被告甲○○毆打
    證人丙○○，而係加入「魚池」尚有他人之因素。因此，證
    人辛○○此部分證述，應屬可信。再參照證人丙○○於本院
    證稱：第二次下車，有一個人拿鋁棒打我左大腿外側、大腿
    及小腿，但不知何人等語，堪認被告甲○○在第二地點持鋁
    棒毆打證人丙○○無誤。是被告甲○○上揭證述，應屬卸責
    之詞，不足採信。
  被告庚○○於檢察官訊問時坦承：持木棍毆打丙○○幾下等
    語，但並未說明係在何處。參照證人丙○○於檢察官訊問時
    證稱：第一地點遭蔡銀行及庚○○毆打等語，堪認被告庚○○是在第一地點毆打證人丙○○無誤。
  證人壬○○部分，除可認定在第三地點遭被告蔡銀行毆打一
    巴掌外，尚證稱：在不知何地點，遭何人毆打，僅知道當時
    丙○○也被毆打等語。然在第一地點時，證人丙○○遭被告
    己○○等人與證人辛○○及壬○○分開。此外，證人辛○○
    亦證稱：壬○○是在第二地點遭打一巴掌等語。因此，證人
    壬○○在第二地點，遭人打一巴掌無誤。又被告蔡銀行固然
    僅供稱：在第一地點打壬○○一巴掌云云。但證人壬○○既
    然明確供稱：遭人在不同地點各打一巴掌等語，則應以證人
    壬○○可信。再者，又查無其他被告或證人供述除被告蔡銀
    行外，尚有他人打證人壬○○巴掌。因此，被告蔡銀行確係
    在第二及第三地點，各打證人壬○○一巴掌無誤。
  (4)被告庚○○於警詢辯稱：我在車上未下車，後來看見有人毆
    打人，我才下車詢問何事，並勸阻他們繼續毆打及告訴他們
    有話好說云云（詳偵卷(一)34頁）；復於本院辯稱：第一地點
    ，我在癸○○車旁抽菸，第二個地點，我在車內抽菸，三個
    地點都在車邊走來走去，沒有打人。在偵查中承認打人，是
    己○○叫我擔，不然要一起串通好，說我是主謀等語（詳本
    院卷(一)252 頁），均與事實不符，自非可採。
  2.被告己○○等六人，推由被告戊○○，分別在第一及第三地
    點開槍，恫嚇證人：
  (1)證人辛○○於檢察官訊問時證稱：有一人開了2 槍，當時
    丙○○、壬○○都不在場。…總共開了2 次槍，第1 次只有
    我一個人，開了2 槍，第2 次開槍我們3 個人都在，有人跟
    我們要錢，有人在那裡開槍，開了4 、5 槍左右，撿彈殼是
    在第2 次開槍的地方，總共有幾支槍我不曉得，只知道是銀
    色的等語（詳偵卷(一)95、96頁）；復於本院證稱：有聽到槍
    聲。…在第三個點，有一個人拿一把槍開槍，聽到三至五聲
    槍聲，有看到火光。他們在比較上面的地方開槍，我們人在
    下面，壬○○與他們談三十萬、五十萬，他們開槍「碰、碰
    、碰」等語（詳本院卷(一)188 、192 頁），經核與證人丙○○於檢察官訊問時證稱：我不能確定是不是槍，我在山上
    有聽到砰的聲音，不能確定是不是槍的聲音，因為我身體很
    痛也不能確定有幾聲等語（詳偵卷(一)94頁）；證人壬○○
    於檢察官訊問時證稱：有聽到4 、5 聲砰的聲音，不曉得是
    不是槍聲，…我只有聽到一次砰聲，有4 、5 聲，但不曉得
    是不是槍聲等語（詳偵卷(一)98頁）；復於本院證稱：有聽到
    4 、5 聲槍聲等語大致相符（詳本院卷(一)179 頁）。而警方
    在第三地點苦苓腳古道上方約100 公尺處，拾得彈殼一枚之
    事實，亦有現場照片在卷可稽（警卷42至46頁），此部分與
    證人辛○○所證：「他們在比較上面的地方開槍，我們人在
    下面」等語完全相符，堪信屬實。至於證人丙○○於本院證
    稱：在第二個地點，有聽到一聲槍聲云云（詳本院卷(一)227
    頁），與本院上揭所引用之證據不符，應係事隔已久，證人
    丙○○本身記憶模糊所致，併此說明。
  (2)由此可見，證人辛○○等三人遭帶往雲林縣古坑鄉山區後，
    證人辛○○在第一地點有聽到槍聲，而第一地點僅有被告甲○○及戊○○，因此，開槍之人若非被告甲○○即為被告戊○○。因此，此亦為證人辛○○證稱開二次槍，而證人丙○○及壬○○均證稱開一次槍之原因。第二次在第三地點，亦
    即苦苓腳古道，該處三位證人均在同一地點，因此，三位證
    人均共同證述此一情節。是第三地點，係由一位被告持一支
    槍，開四至五槍，可以認定。而被告己○○等人推由其中一
    位被告，持一支槍，在第一地點開二槍，於第三地點開四至
    五槍之行為，其目的係在以加害生命、身體之事，壓迫證人
    辛○○、丙○○及壬○○，使三位證人心生畏懼，並進而與
    被告己○○解決所謂「賭債問題」無誤。
  (3)然雲林縣警察局斗南分局於94年5 月21日5 時許接獲報案，
    未能當場逮捕被告己○○等人，只能在古坑鄉○○村○○○○道搜尋彈殼，並於警卷42至46頁照片所示地點，拾得彈殼
    一枚，未能當場查獲槍、彈以供比對。嗣於94年5 月22日00
    時47分許，對被告戊○○製作警詢筆錄時，扣得被告戊○○
    所攜帶之兩把玩具手槍（照片詳偵卷(一)89至91頁）。而雲林
    縣警察局斗南分局將其中一支銀色手槍，連同扣案彈殼送鑑
    ，鑑定結果認為「一送鑑0.765m m模型槍壹枝（槍枝管制編
    號0000000000）認係仿WALTHER 廠半自動手槍製造之金屬玩
    具手槍，經檢視，其槍管內具阻鐵，無法供發射彈丸使用，
    認不具殺傷力。二送鑑0.9mm 彈殼壹顆，認係已擊發之口徑
    9mm(9X19mm) 制式彈殼」，有內政部警政署刑事警察局94年
    6 月14日刑鑑字第0940090188號槍彈鑑定書在卷可稽（詳偵
    卷(二)65至67頁）。可見，被告戊○○攜帶至雲林縣警察局斗
    南分局之銀色槍枝，並無法擊發彈丸，自無法擊發任何制式
    或改造子彈。此一經驗法則，亦為被告己○○於本院供稱：
    玩具槍不會有彈殼等語甚詳（詳本院卷(一)255 頁），經核與
    證人辛○○本院證稱：有看到火光等語相符（詳本院卷(一)19
    2 頁）。是扣案銀色模型槍，顯非被告戊○○所自承的當晚
    擊發扣案彈殼之槍枝。依此，被告己○○等人為避免另外涉
    犯違反槍砲彈藥刀械管制條例犯嫌，未交出當天凌晨用以恫
    嚇證人辛○○等人所使用之不詳槍枝，僅交出二枝玩具手槍
    充數。綜上，被告戊○○所交出之二枝模型槍既非當晚所使
    用之槍枝，縱使被告戊○○於警詢自白：我有持玩具槍毆打
    辛○○及丙○○，…沒有人對空鳴槍，不知道現場為何有彈
    殼云云（詳偵卷(一)51頁）；復於本院自白：我帶玩具槍去，
    沒有真槍，不知道為何現場有彈殼云云（詳本院卷(一)258 頁
    ），就關於持玩具槍開槍部分，即與事實不符，自非可採。
    至於被告戊○○自白開槍恫嚇證人辛○○之情節，則有證人
    辛○○、丙○○及壬○○之證詞可以佐證，可以認定為真實
    。是被告戊○○持未經扣案之槍枝一支，分別在第一地點開
    二槍及在第三地點開四至五槍之事實，應屬明確。
  (4)至於被告己○○於警詢辯稱：我的朋友有人帶玩具槍是不
    能擊發的，現場為何留有一顆彈殼我不知道云云（詳偵卷(一)
    47頁）；復於檢察官訊問時辯稱：總共有二枝槍，是戊○○
    帶的。不知道為何會有槍聲及彈殼。…不是我叫戊○○帶的
    云云（詳偵卷(二)20、21頁）；被告庚○○於警詢辯稱：沒
    有人持槍對空鳴槍云云（詳偵卷(一)35頁）；復於檢察官訊問
    時辯稱：沒有聽到槍聲，不知道現場為何有彈殼。沒有看到
    有人帶槍云云（詳偵卷(二)26、27頁）；被告甲○○於警詢
    供稱：沒有人開槍，不清楚為何有彈殼云云（詳偵卷(一)39頁
    ）；復於檢察官訊問時辯稱：沒有聽到槍聲云云（詳偵卷(二)
    23頁）；復於本院辯稱：不知道誰開槍，也不知道有沒有人
    帶槍云云（詳本院卷(一)258 頁）；被告蔡銀行於警詢供稱
    ：沒有人對空鳴槍，不知道為何有彈殼云云（詳偵卷(一)43、
    44頁）；復於檢察官訊問時供稱：沒有聽到槍聲，不知道現
    場為何有彈殼，很暗，沒有看到誰拿槍云云（詳偵卷(二)28頁
    ）；復於本院供稱：沒有人開槍，戊○○帶的是玩具槍云云
    （詳本院卷(一)266 頁），均顯屬卸責之詞，不足採信。
  (六)被告己○○等六人，以遭詐賭而要求賠償為名義，向證人辛○○等三人要求高額贖款，顯逾通常一般人所得容忍之程度
    ，因認具有不法所有意圖：
  1.被告己○○於警詢辯稱：我於94年5 月19日晚上到丁○○家
    中打麻將，覺得有詐賭嫌疑云云（詳偵卷(一)47頁），經核與
    被告丁○○於檢察官訊問時，以證人身分具結證稱：94年5
    月20日凌晨，己○○叫我到外面，跟我說辛○○、乙○○是
    詐賭，我說不可能，己○○又進去屋內玩，一下子就不玩了
    ，…己○○跟我說他們詐賭，我說不可能，他們出來都有帶
    錢，而且玩的不大，不可能跟你詐賭等語甚詳（詳偵卷(二)51
    頁）。準此，被告己○○於94年5 月20 日 凌晨時分，告知
    被告丁○○，與證人辛○○及乙○○賭博麻將時，遭證人辛○○及乙○○詐賭。但經被告丁○○解釋無詐賭可能性時，
    被告己○○仍不願接受，主觀上認為賭博麻將輸錢，必然係
    遭詐賭，而非牌技或運氣所致。是被告己○○當時主觀上固
    然懷疑遭詐賭，但此一懷疑並無任何證據可資證明。被告己○○將此事告知被告甲○○、蔡銀行、戊○○、癸○○及庚○○，並相約再至被告丁○○住處，找證人辛○○賠償，只
    不過是要以不法腕力，強壓證人辛○○等人意志，以便印證
    被告己○○內心之「懷疑」而已，實際上被告己○○無客觀
    權源，向證人辛○○等人「索償」，至為明確。
  2.(1)證人丙○○於檢察官訊問時證稱：車上己○○一直在講我
    們詐賭的事情，…下車後，…有一個人說要我拿五十萬元等
    語（詳偵卷(一)94頁）；復於本院證稱：己○○叫我們要一個
    人要準備五十萬，一開始說五十萬，後來說三十萬等語甚詳
    （詳本院卷(一)223 頁），經核與(2)證人壬○○於檢察官訊問
    時證稱：己○○要我們把他輸的錢還他，不然就籌50萬元給
    他，要我打電話給男朋友乙○○，他要我籌錢我就打電話，
    沒有說恐嚇我的話，我有問他們說50萬沒有辦法，30萬元可
    不可以，他們說好等語（詳偵卷(一)98頁）；於本院證稱：談
    論打牌的事情，應該說對方懷疑我們詐賭。…、當時有人要
    我賠錢，本來五十萬，後來談到三十萬元。…當時辛○○、
    丙○○有被不同人打，如果不答應，是否又要被動手，所以
    答應給三十萬元等語（詳本院卷(一)176 、179 、180 、182
    頁）；(3)證人辛○○於檢察官訊問時證稱：己○○對我說他
    已經問丁○○清楚說我賭博都帶4 、5 萬元，說要我拿50萬
    元沒有問題，己○○和甲○○要我們3 個人都準備50萬元，
    給我們2 個小時的時間打電話，說如果籌不出來，能不能回
    去還不知道，語帶恐嚇，我當時很害怕等語（詳偵卷(一)96頁
    ）；復於本院證稱：他們叫我們坐車去山上的原因，他們說
    是賭輸錢，但我沒有與他賭博。在第三個點，好幾個人開口
    講，己○○、甲○○及戊○○講本來一個人要五十萬元，後
    來壬○○說沒有那麼多錢，後來協調後變更三十萬元。他們
    的意思是說我與壬○○詐賭，可是我沒有與他賭博等語相符
    （詳本院卷(一)186 、188 、189 頁）。而證人辛○○、壬○○及丙○○對於被告己○○等人所勒贖之金額，前後供述完
    全一致，即被告己○○以遭詐賭三萬元為名義，由被告己○○、甲○○及戊○○向證人辛○○、丙○○及壬○○等三人
    要求各交出五十萬元（共一百五十萬元），嗣經討價還價，
    始降為各三十萬（共九十萬元）。況且，證人辛○○、壬○○及丙○○於歷次檢察官訊問及本院審理時，對於被告己○○等人索取之贖款部分，包括被告己○○等人索取的款項，
    及變動後之金額等情節，前後所述完全一致，並無任何變更
    說詞，或者是有所模糊的情形。再者，證人辛○○、丙○○
    及壬○○等三人，對於被告己○○等人，除被告己○○及癸○○為第二次見面外，其餘被告均屬第一次見面，因此就妨
    害自由過程，由何人推、拉，及由何人毆打等情節，前後所
    述固然略有不同，但此種不同畢竟是源自於驚恐下的記憶不
    精確或模糊，或基於第一次見面的不熟悉所致，先天上就有
    記憶上的不完全。但就金額部分，畢竟是屬於證人辛○○、
    壬○○及丙○○的贖款，渠等自無所謂記憶錯誤之情形存在
    。此外，證人辛○○、丙○○及壬○○於檢察官訊問及本院
    交互詰問時，就贖款金額部分為一致供述時，本院尚未告知
    被告己○○等人所犯罪名可能變更為擄人勒贖，渠等所為陳
    述，考量較少，所為供述，亦較真實。綜上，證人辛○○、
    壬○○及丙○○上揭所述，應屬可信。準此，相較於被告己○○所宣稱之遭「詐賭三萬元」而言，被告己○○所欲取得
    之贖款，高出宣稱遭詐賭之款項約30至50倍，顯然已經逾越
    一般人所得忍受之範圍，顯有不法所有之意圖。
  3.至於(1)被告己○○於警詢辯稱：當時我只要求退還我輸的3
    萬元，並沒有要他們以50萬元贖人云云（詳偵卷(一)47頁）；
    於本院辯稱：沒有人開口說要五十萬元云云（詳本院卷(一)25
    6 頁）；(2)被告戊○○於警詢辯稱：未叫他們籌款云云（詳
    偵卷(一)51頁）；(3)被告蔡銀行於警詢辯稱：沒有叫他們籌款
    云云（詳偵卷(一)43頁）；(4)被告甲○○於警詢辯稱：我只載
    辛○○至該處，其他的事就不清楚云云（詳偵卷(一)39頁）；
    復於本院辯稱：沒有聽到誰開口要五十萬元，我也沒有講云
    云（詳本院卷(一)258 頁）；(5)被告庚○○於警詢辯稱：沒有
    叫他們籌款云云（詳偵卷(一)35頁），均與事實不符，不足採
    信。
  (七)綜上，本件事證明確，被告己○○、甲○○、蔡銀行、戊○○及庚○○犯行，堪以認定。
二、查被告己○○、甲○○、蔡銀行、戊○○、庚○○及癸○○
    行為後，刑法業於94年1 月7 日修正，94年2 月2 日公布，
    於95年7 月1 日施行。按行為後法律有變更者，適用行為時
    之法律，但行為後之法律有利於行為人者，適用最有利於行
    為人之法律，現行刑法第2 條第1 項定有明文。又比較新舊
    法時，應就罪刑有關之共犯、未遂犯、想像競合犯、牽連犯
    、連續犯、結合犯，以及累犯加重、自首減輕暨其他法定加
    減原因（如身分加減）與加減例等一切情形，綜其全部罪刑
    之結果而為比較。最高法院95年度第8 次刑事庭會議決議可
    資參照。關於被告犯行新舊法比較援引附表。茲就被告己○○、甲○○、蔡銀行、戊○○、庚○○及癸○○論罪科刑之
    理由，分述如下：
  (一)按擄人勒贖為妨害自由及恐嚇取財之結合犯（最高法院院23
    年上字第741 號判例參照），被告之行為如同時合於妨害自
    由及恐嚇取財之犯罪構成要件時，即應依擄人勒贖罪論處，
    不能論以妨害自由及恐嚇取財之牽連犯（最高法院87年度台
    上字第1967號判決參照）。再按刑法上關於財產上犯罪，所
    定意圖為自己或第三人不法之所有之意思條件，即所稱之「
    不法所有之意圖」，固指欠缺適法權源，仍圖將財物移入自
    己實力支配管領下，得為使用、收益或處分之情形而言。然
    該項「不法所有」云者，除係違反法律上之強制或禁止規定
    者外；其移入自己實力支配管領之意圖，違背公共秩序或善
    良風俗，以及逾越通常一般之人得以容忍之程度者，亦包括
    在內（最高法院83年度台上字第5437號、82年度台上字第45
    39號判決參照）。被告己○○、己○○、甲○○、蔡銀行、
    戊○○、庚○○及癸○○，以被告己○○自認遭詐賭為由，
    以強暴、脅迫方法，將證人辛○○、壬○○及丙○○強押至
    雲林縣古坑鄉山區，復以言語、毆打及開槍示警等方法，恫
    嚇證人辛○○、壬○○及丙○○應聯絡親友，各給付贖款五
    十萬元，始得離去，經討價還價，始降為各三十萬元，嗣因
    證人乙○○報警，被告己○○等人才在未經取贖之情形下，
    在樟湖國小前釋放證人辛○○等人。是核被告己○○、甲○○、蔡銀行、戊○○、庚○○及癸○○所為，均係犯刑法第
    347 條第1 項之擄人勒贖罪。公訴意旨漏未斟酌此點，認被
    告己○○、甲○○、蔡銀行、戊○○、庚○○及癸○○均係
    犯刑法第302 條第1 項妨害自由罪及刑法第346 條第3 項、
    第1 項恐嚇取財未遂罪，並有牽連關係，尚有未洽，惟其基
    本事實同一，本院自應予以審理，並依刑事訴訟法第300 條
    規定，變更其起訴法條。
  (二)被告己○○、甲○○、蔡銀行、戊○○、庚○○及癸○○間
    ，對於上開犯行，彼此間均有犯意聯絡及行為分擔，應依修
    正前刑法第28條規定，論以共同正犯。
  (三)被告庚○○前於92年間，因妨害自由案件，經法院判處有期
    徒刑3 月確定，於93年9 月30日易科罰金執行完畢，有臺灣
    高等法院被告前案紀錄表在卷可稽。茲被告於有期徒刑執行
    完畢後，5 年內，再犯本件有期徒刑以上之罪，為累犯，應
    依修正前刑法第47條規定，加重其刑。
  (四)被告己○○、甲○○、蔡銀行、戊○○、庚○○及癸○○犯
    擄人勒贖既遂罪，未經取贖而釋放被害人，應依刑法第347
    條第5 項前段規定減輕其刑。被告庚○○之刑有加重及減輕
    ，並依法先加後減。
  (五)被告癸○○固與被告己○○等人共同為擄人勒贖犯行，惟其
    全程未毆打、出言恫嚇被害人辛○○、丙○○及壬○○，復
    未開口要求取贖，僅負責開車，未為其他更進一步之侵害行
    為，其犯罪情節輕微，若僅以負責開車，而科以法定最低刑
    度3 年6 月，仍屬過重，有情輕法重情形。本院綜合被告癸○○參與此案之客觀環境，仍嫌過重，其犯罪情狀顯可憫恕
    ，爰依刑法第59條之規定，酌量減輕其刑，併依刑法第70條
    規定，就被告癸○○之刑遞減之。
  (六)爰審酌下列各情，認為本件應就被告己○○等人予以提高量
    刑：1.被告己○○所宣稱之詐賭，僅止於個人懷疑，客觀上
    並無任何依據，足以印證被告己○○之懷疑。而被告己○○
    經過被告丁○○說明後，仍無法釋懷，因而衍生本案，造成
    被害人辛○○等人極大損害；2.被告己○○僅因自認遭詐賭
    三萬元，即將被害人辛○○等三人擄往偏僻之雲林縣古坑鄉
    山區，要求各五十萬元贖款，情節嚴重；3.被告己○○等人
    非常取巧、投機，於傷害和解後，證人壬○○等人未提出傷
    害告訴之情形下，除承認傷害以外，其餘均否認，還編造被
    害人壬○○等人自願上車的說詞。除癸○○於本院承認：被
    害人不是自願上車等語，因而認為被告癸○○犯後態度良好
    ，予以從輕量刑；4.被告戊○○分別在第一地點及第三地點
    開槍恫嚇被害人辛○○、丙○○及壬○○，情節較出手毆打
    三位被害人之被告甲○○、蔡銀行及庚○○嚴重，且參酌開
    槍之情節，屬於恐嚇危害安全中最為嚴重的類型，自應就被
    告戊○○部分，提高量刑，並與被告甲○○、蔡銀行及庚○○有差別；5.被告甲○○、蔡銀行及庚○○毆打三位被害人
    之情形，詳如附表所示。被告甲○○、蔡銀行及庚○○此部
    分情節相類似，縱使被告庚○○尚構成累犯，但刑度方面仍
    與被告甲○○、蔡銀行科以相同之刑度；6.被告己○○立於
    主謀地位，且犯後將重要情節推給其他被告，自己彷彿自身
    事外，量刑本應高於其他被告；7.被告己○○犯後態度不佳
    ，可從審判長於審判期日訊問被告庚○○時，對被告庚○○
    直視、冷笑的態度可以窺知，並有下列審判筆錄之記載（詳
    本院卷(一)252 、253頁）：
    審判長問：
          剛才審判長問庚○○時，你一直瞪著他冷笑，這是什
          麼意思？
    被告己○○答：
          一個男子漢，敢做敢承認，而且傷害已經和解，怎麼
          會說我叫他去背？…
    審判長問：
          你說男子漢敢作敢承認？
    被告己○○答：
          是。
    審判長問：
          就你部分，承認本案何部分？
    被告己○○答：
          我承認打辛○○、壬○○、丙○○。…第一個地點，
          …我朋友蔡銀行氣不過就打丙○○。
    依此，被告己○○在法庭瞪被告庚○○，並冷笑，行為囂張
    ，毫無悔意。8.根據被害人的說法，明明有槍聲、火光及彈
    殼，遭查獲後，不交出制式或改造手槍，僅交出玩具槍搪塞
    ，意圖愚弄相關案件承辦人員。9.被告己○○、甲○○、蔡
    銀行、戊○○及庚○○均避重就輕，否認犯行，及犯後與被
    害人辛○○、丙○○及壬○○達成調解，有調解書一紙在卷
    可稽，暨被告癸○○坦承妨害自由犯行，態度良好等一切情
    狀，各量處如主文所示之刑。
  (七)被告癸○○未曾受有期徒刑以上刑之宣告，有台灣高等法院
    被告前案紀錄表在卷可參。經此教訓，被告應知惕勵，信無
    再犯之虞，因認被告癸○○所受宣告之刑，以暫不執行為適
    當，爰依刑法第74條第1 項第1 款規定，併予宣告被告癸○○緩刑5年，以啟自新。
  (八)至於扣案鋁棒一支，係被告蔡銀行所有，且供犯罪所用，依
    修正前刑法第38條第1 項第2 款規定，宣告沒收。至於扣案
    之玩具槍二枝，固屬被告戊○○所有，惟依現存證據，難認
    被告戊○○持以為本案犯罪所用，自不另宣告沒收。
  (九)被告己○○、甲○○、戊○○、蔡銀行、庚○○及癸○○於
    96年4 月24日前所犯刑法第347 條第1 項擄人勒贖罪，均經
    宣告逾有期徒刑1 年6 月之刑，惟依中華民國九十六年罪犯
    減刑條例第3 條第1 項第15款規定，不得減刑，併此說明。
貳、無罪部分：
一、公訴意旨略以：被告己○○於94年5 月19日，至被告丁○○
    位於雲林縣古坑鄉○○路165 之1 號住處，與證人壬○○、
    辛○○及丙○○以麻將賭博財物，因賭輸三萬元，懷疑遭證
    人壬○○、辛○○及丙○○詐賭，於翌日將此事告知友人甲○○、蔡銀行、戊○○及庚○○，並與被告丁○○基於意圖
    為自己不法所有之犯意聯絡，推由丁○○於94年5 月20日23
    時許，將辛○○賭博時所攜帶之金額，告知被告己○○，並
    以電話聯絡證人辛○○前往該處賭博後，於94年5 月21日1
    時20分許，己○○聯繫被告癸○○，與甲○○、戊○○、庚○○及蔡銀行分別駕駛車號不詳之自小客車，至被告丁○○
    住處，以非法方法，剝奪證人壬○○、辛○○及丙○○等人
    之行動自由，並帶至雲林縣古坑鄉桂林村山區，並基於恐嚇
    取財之犯意聯絡，在雲林縣古坑鄉山區某處，推由被告己○○及甲○○告以：「每人均需準備50萬元，若籌不出來，能
    不能回去還不知道」等語，向壬○○、辛○○及丙○○恐嚇
    交付財物，經證人壬○○討價後，同意降為每人30萬元，致
    壬○○、辛○○及丙○○以行動電話聯絡家人及友人乙○○
    籌錢。期間，由被告丁○○負責聯絡證人乙○○，並約定在
    古坑鄉永光派出所會合，以瞭解證人乙○○行蹤、動向，並
    配合被告己○○之指示，引誘證人乙○○前往古坑鄉山區尋
    人，嗣因證人乙○○起疑，未同意與被告丁○○一同前往山
    區尋找證人壬○○等人，被告丁○○亦未能有效阻止證人乙○○報警，被告丁○○乃將乙○○已經報警一事，以電話通
    知被告己○○，被告己○○見狀心虛，乃命令證人壬○○、
    辛○○及丙○○各籌30萬元款項，於星期一送至被告丁○○
    前揭住處，並命被告戊○○等人抄寫證人壬○○等3 人之年
    籍資料及聯絡方式，以便將來追索款項後，始在樟湖國小附
    近，將證人丙○○等人釋放後離去。被告己○○等人始未能
    遂行取得財物之行為。經警據報前往丁○○住處及附近查獲
    被告丁○○與癸○○後，始悉上情。因認被告丁○○涉犯刑
    法第302 條第1 項妨害自由罪及第346 條第3 項、第1 項恐
    嚇取財未遂罪云云。
二、按犯罪事實應依證據認定之，無證據不得認定犯罪事實。又
    不能證明被告犯罪者，應諭知無罪之判決，刑事訴訟法第15
    4 條第2 項、第301 條第1 項分別定有明文。又檢察官就被
    告犯罪事實，應負舉證責任，並指出證明之方法。刑事訴訟
    法第161 條第1 項亦有明文。因此，檢察官對於起訴之犯罪
    事實，應負提出證據及說服之實質舉證責任。倘其所提出之
    證據，不足為被告有罪之積極證明，或其闡明之證明方法，
    無從說服法官以形成被告有罪之心證，基於無罪推定之原則
    ，自應為被告無罪判決之諭知（最高法院92年度台上字第12
    8 號判例參照）。
三、查本件公訴人認被告丁○○涉有前揭犯行，無非以(一)證人丙○○、壬○○、辛○○及乙○○之檢察官訊問筆錄；(二)證人
    即共同被告己○○之檢察官訊問筆錄；(三)共同被告癸○○於
    法院羈押審理時之供述；(四)診斷證明書二紙、現場照片二十
    張及通聯紀錄；(五)扣案之鋁棒一支及玩具槍二支；(六)被告丁○○之警詢、檢察官訊問及法院訊問時之供述等，為其證明
    方法。被告丁○○於本院聲請詰問證人乙○○及丙○○，並
    辯稱：那時候己○○他們要做什麼我不知道，也沒有與他們
    去山上，不知道己○○他們發生賭博糾紛，己○○與辛○○
    要談，他們二人一起走出去，不知道己○○、辛○○他們後
    來發生什麼事情等語。經查：
  (一)被告己○○於94年5 月19日，至被告丁○○位於雲林縣古坑
    鄉○○路165 之1 號住處，與證人壬○○、辛○○及丙○○
    以麻將賭博財物，因賭輸三萬元，懷疑遭證人壬○○、辛○○及丙○○詐賭，遂於翌日23時許，與被告甲○○、蔡銀行
    、戊○○、庚○○及癸○○，前往丁○○住處，將證人壬○○、辛○○及丙○○帶至雲林縣古坑鄉桂林村山區。嗣因己○○得知乙○○報警，始釋放證人壬○○、辛○○及丙○○
    等人之事實，業據證人丙○○、壬○○、辛○○、乙○○及
    被告己○○於檢察官訊問時證述甚詳，經核與共同被告癸○○於法院羈押審理時之供述情節相符，並有診斷證明書二紙
    、現場照片二十張及通聯紀錄等在卷可稽，復有鋁棒一支扣
    案可證，此部分事實，堪以認定。惟公訴人起訴被告丁○○
    涉犯刑法第302 條第1 項妨害自由罪嫌及刑法第346 條第3
    項、第1 項恐嚇取財未遂罪嫌，所憑之論據有二：第一、「
    由丁○○於同年月20日23時許，將辛○○賭博時攜帶之金額
    告知己○○，以電話聯絡辛○○前往該處賭博」；第二、「
    由丁○○負責聯絡乙○○，約定在古坑鄉永光派出所會合，
    以了解乙○○行蹤、動向，並配合己○○之指示，引誘乙○○前往古坑鄉山區尋人」；第三、「被告丁○○未能有效阻
    止證人乙○○報警，被告丁○○乃將乙○○已經報警一事，
    以電話通知被告己○○，被告己○○見狀心虛，乃命令證人
    壬○○、辛○○及丙○○各籌30萬元款項，於星期一送至被
    告丁○○前揭住處」。然被告丁○○是否與被告己○○等人
    有犯意聯絡及行為分擔，則應檢視公訴人所指出之證明方法
    ，合先敘明。
  (二)關於「由丁○○於94年5 月20日23時許，將辛○○賭博時攜
    帶之金額告知己○○，以電話聯絡辛○○前往該處賭博」部
    分：
  1.被告丁○○於94年6 月23日檢察官訊問時供稱：94年5 月20
    日20時許，己○○打電話給我，問我在哪裡，我說我在虎尾
    ，如果要泡茶，等我回古坑再打電話給他，己○○沒有說要
    找誰來，我9 點半回到古坑，他說再看看，我回到家後，顏
    益車和丙○○自己帶二個朋友來，後來丙○○又帶朋友離開
    ，顏益車問今天怎麼沒有打牌，他叫我打電話給辛○○，顏
    益車就跟辛○○在電話中聊天，辛○○說乙○○他們來，她
    才要來，再跟她聯絡。所以我就打電話給乙○○，他說好，
    我就再聯絡辛○○，他就說要叫丙○○載他來，所以他們就
    來我這裡打牌等語。己○○打電話問我丙○○是不是在那裡
    泡茶，我說有，他就把電話掛斷來等語（詳偵卷(二)48、49頁
    ），經核與證人丙○○於檢察官訊問時證稱：當天是丁○○
    先打電話去約辛○○，辛○○才要我去載她，我到丁○○家
    已經快12點，現場已經有丁○○、顏益車和壬○○和乙○○
    等語大致相符（詳偵卷(一)94頁）。是以，證人辛○○於94年
    5 月20日晚間再度前往被告丁○○住處玩麻將，確屬被告丁○○聯絡無誤。然而，被告丁○○聯絡證人辛○○之原因究
    竟為何，則難以自證人丙○○之供述得知。然不論被告丁○○之辯解是否可信，依檢察官所指出之證明方法，僅得證明
    證人辛○○係由被告丁○○表示要請證人丙○○載到住處玩
    麻將，至於被告丁○○與己○○間，有無犯意聯絡，仍屬不
    明。又遍查全卷關於檢察官就被告丁○○程序中所指出之證
    明方法，並無任何證據可證被告丁○○撥打電話請辛○○來
    打麻將，是受被告己○○指示所致，亦無證據足以證明被告
    丁○○與己○○間確有互為犯意聯絡。是以，本院自難僅以
    被告丁○○邀證人辛○○玩麻將，即認為被告丁○○撥打電
    話邀證人辛○○前來玩麻將，係謀議由被告己○○等人對證
    人辛○○等人為前述犯行。
  2.又關於公訴人認為被告丁○○將證人辛○○賭博時所攜帶之
    金額告知己○○部分，遍查公訴人所指出有關被告丁○○之
    證明方法，僅有被告丁○○於警詢供稱：我有告訴己○○，
    辛○○出門都有帶錢打麻將，不會詐賭等語（詳警卷9 頁）
    。而被告丁○○對共同被告己○○為上開表示時，係被告己○○向被告丁○○表示遭證人辛○○等人詐賭時，被告丁○○為證人辛○○解釋或安慰被告己○○所為之表示，而非在
    94年5 月20日晚間，被告己○○邀集被告甲○○等人之後。
    是本院自難以被告丁○○事前向被告己○○為上開表示，即
    推論二人確有犯意聯絡。況且，被告丁○○向被告己○○所
    表示之內容，亦僅及於「辛○○有帶錢，不會詐賭」，而非
    「辛○○帶多少錢」。此外，亦無任何證據足以證明此部分
    犯罪事實之存在。
  (三)關於「由丁○○負責聯絡乙○○，約定在古坑鄉永光派出所
    會合，以了解乙○○行蹤、動向，並配合己○○之指示，引
    誘乙○○前往古坑鄉山區尋人」部分：
  1.證人乙○○於檢察官訊問時證稱：我當時在外面，是丁○○
    打電話通知我，不曉得為什麼壬○○和其他人被阿明帶走，
    我馬上開車到派出所門口，我們相約在永光派出所，我等1
    、20分鐘，丁○○坐在我車上，跟我說辛○○他們被帶走的
    情形，我說要報警，丁○○說怕自己的父母會擔心，我【覺
    得丁○○講得不合理，怪怪的】，丁○○又提議說要我跟他
    到山上找，我不願意，我下車要去報案，丁○○又擋在我面
    前，拉了我1 分鐘，我說又拉我，我就要叫，丁○○就跑走
    了等語（詳偵卷(一)99頁）；復於本院證稱：丁○○約我在永
    光派出所門前等，丁○○跟我說他朋友把我朋友帶往山上去
    ，有賭博誤會，丁○○叫我找到人再講，有什麼誤會講一講
    就好，我當時想說這是丁○○朋友，【可能是一夥的】，當
    時他也拒絕我報警，我堅持要報警，丁○○一直講不能報警
    的苦衷給我聽，說去到警察局的話，家裡打麻將會被移送賭
    博罪，會影響父母親對他的觀點，講一些家裡的情況給我聽
    ，可是我朋友被押往山上，我就急著報警。因為對方打來電
    話之後，我有與丁○○聯絡，我問他什麼情形，他說可能賭
    博的問題，他朋友請我朋友出去。沒有說壬○○被帶到哪裡
    ，只說帶往山上方向，不知道帶去哪裡。我心急要找派出所
    報案，我約丁○○在永光派出所門口，丁○○有來。丁○○
    一開始叫我去他家，我說我要報警，丁○○叫我在派出所門
    口等，有過來找我，有商談要先去找人或怎樣，我說我要先
    報警。他剛開始拜託我不要報警，我說你為什麼不讓我報警
    ，他就說如剛才陳述的狀況，說他家裡的情況給我聽，我就
    跟他說事情已經到這樣，不報警，人能安全，但他不能給我
    保證，他說他不知道他朋友把我朋友帶往何處。丁○○沒有
    拉我，站在我前面不要讓我報警，【給我感覺】，好像不讓
    我報警，並有說不讓我報警的情況給我聽，可是我覺得我一
    定要報警等語甚詳（詳本院卷(一)194 、195 頁）。
  2.由此可見，依據證人乙○○之證詞，僅能認定證人辛○○等
    人遭共同被告己○○等人帶往山區時，證人乙○○因為外出
    購買檳榔等物，未遭被告己○○帶走，且被告丁○○於證人
    辛○○遭被告己○○帶走後，旋聯絡證人乙○○，並約定在
    永光派出所前。至於被告丁○○「聯絡」證人乙○○之目的
    ，是否確係「了解行蹤及動向」，並「引誘」證人乙○○上
    山尋人，則應另有積極證據證明。本院審酌證人壬○○遭被
    告己○○等人帶走後，證人乙○○與被告丁○○對於此事之
    看法，有其各自立場。對證人乙○○而言，最重要之事，便
    是確保證人壬○○之安全無虞，而所採取最保險之作法，便
    是報警處理，因此，證人乙○○欲前往永光派出所報警，合
    情合理。另對被告丁○○而言，因被告己○○認為在其住處
    遭證人辛○○等人詐賭，並在其住處將證人辛○○帶走，在
    道義上，有義務使證人辛○○等人安全返回，且為避免其住
    處玩麻將之事曝光，在這兩個考量點之下，所得採取之方法
    ，僅能不斷聯絡共同被告己○○，以便使共同被告己○○釋
    放證人辛○○，並阻止證人乙○○報警，在阻止報警無效後
    ，為懼怕自己遭牽連，或主觀上認為與此事無關，而離開派
    出所，亦屬人情之常。綜上，證人乙○○及被告丁○○在共
    同被告己○○將人帶走後，所為之處理方式，就各自立場考
    量而言，均無不合理之處。為此，被告丁○○於檢察官訊問
    時供稱：乙○○去買檳榔，乙○○人回來，他們人已經被帶
    走了，我去買易付卡打電話給乙○○，他在電話中，之後我
    又打電話給阿明，阿明都不接，我看到他們車開往山上，我
    就開往山上找，找不到人，我又打電話給阿生，阿生說要先
    報案，我說先找人比較重要，我跟阿生約在永光派出所門口
    ，他就去報案，我就說要去找人，我有到派出所門口，沒有
    進去就先走了等語（詳偵卷(一)16頁），本院無法排除被告丁○○此種辯解之可能性存在，亦無法僅以被告丁○○與被告
    己○○間有相互聯絡之事實，即認為必屬「了解行蹤及動向
    」，並「引誘」證人乙○○上山無誤。
  3.另被告己○○於檢察官訊問時證稱：我打電話要叫丁○○打
    電話給乙○○過來解釋為何詐賭，我想乙○○一定會到丁○○那裡等語（詳偵卷(二)21、22頁）。是以，依據被告己○○
    所證，聯絡被告丁○○之目的，僅因被告己○○推測證人乙○○會到被告丁○○住處而已。況且，若被告己○○事前已
    得知證人乙○○有陪同證人壬○○等人至被告丁○○住處，
    則在該處等候證人乙○○購買檳榔返回後，再一併帶往山區
    ，而無庸先將證人壬○○等三人帶走後，再以「引誘」方式
    ，推由被告丁○○「引誘」證人乙○○上山尋人，徒留證人
    乙○○報警之風險。
  4.至於證人乙○○證稱：「覺得丁○○講的不合理，怪怪的」
    、「可能是一夥的」及「給我感覺」云云，此部分係屬證人
    乙○○推測之詞，無法據此即認定被告丁○○與被告己○○
    等人確有犯意聯絡及行為分擔，併此說明。
  (四)關於「被告丁○○未能有效阻止證人乙○○報警，被告丁○○乃將乙○○已經報警一事，以電話通知被告己○○，被告
    己○○見狀心虛，乃命令證人壬○○、辛○○及丙○○各籌
    30萬元款項，於星期一送至被告丁○○前揭住處」方面：
  1.證人辛○○於檢察官訊問時證稱：我聽到蔡銀行或戊○○和
    己○○說已經報警了，我們3 人就又被弄上車，3 人坐一車
    到樟湖，叫我們3 人下車，留下身分證號碼和地址，要我們
    3 人各籌30萬元在星期一拿到丁○○家交給丁○○，他們會
    去拿，之後他們就走了等語（詳偵卷(一)96頁），經核與證人
    壬○○於檢察官訊問時證稱：我叫乙○○籌三十萬元，他說
    好，後來有人接了一通電話，說有人報案，後來又被帶到別
    的地方放下，要我們三人都留資料籌三十萬元，叫我們拿去
    丁○○家等語相符（詳偵卷(一)98頁）。
  2.由此可見，被告己○○得知證人乙○○報警後，交代證人辛○○應將指定之款項，交至被告丁○○住處等情，應可認定
    。然此乃被告己○○單方面對證人辛○○等人之指示，至於
    被告丁○○與被告己○○間如何為行為分擔，尚乏積極證據
    證明。甚且，被告己○○係在被告丁○○住處玩麻將，始與
    證人辛○○有交集，在此之前，彼此間互不相識。被告己○○與證人辛○○等人之共同交集，便是被告丁○○。被告己○○指示將款項交至被告丁○○住處，亦無不合理之處。此
    外，被告己○○此舉，亦具有隱匿身分，避免在證人乙○○
    報警後，經證人辛○○引誘，而出面取款，進而遭警查獲之
    風險。綜上所述，本院自難以被告己○○之指示，即認為被
    告丁○○確與被告己○○間確有犯意聯絡及行為分擔。
四、綜上所述，公訴人所指上揭證據，尚不足以證明被告丁○○
    與被告己○○、甲○○、蔡銀行、戊○○及癸○○間，就妨
    害自由犯行，有何犯意聯絡及行為分擔。被告丁○○犯行，
    應屬不能證明，自應宣告被告丁○○無罪，以昭公允。
據上論斷，應依刑事訴訟法第299 條第1 項前段、第300條 、第
301 條第1 項，刑法第347 條第1 項、第5 項、第59條、第74條
第1 項第1 款、第2 條第1 項前段、修正前刑法第28條、第47條
、第38條第1 項第2 款，判決如主文。
本案經檢察官蕭如娟到庭執行職務
中　　華　　民　　國　　96　　年　　8 　　月　　22　　日
                  刑事第二庭    審判長法  官  林輝煌
                                      法  官  李貞瑩
                                      法  官  柯志民
以上正本證明與原本無異。
如不服本判決，應於判決收受後10日內，向本院提出上訴狀（須
附繕本）。
                                      書記官　魏輝碩
中　　華　　民　　國　　96　　年　　8 　　月　　22　　日
附表一：
┌────────┬────────┬────────┬────────┐
│法        條    │修正前規定      │修正後規定      │新舊法之適用    │
├────────┼────────┼────────┼────────┤
│刑法第28條      │二人以上共同實施│二人以上共同實行│(一)適用舊法。    │
│共同正犯        │犯罪之行為者，皆│犯罪之行為者，皆│(二)被告己○○、吳│
│                │為正犯。        │為共犯。        │欣參、蔡銀行、許│
│                │                │                │世昌、庚○○及蔡│
│                │                │                │昆錦共同為擄人勒│
│                │                │                │贖犯行，既屬實行│
│                │                │                │犯罪行為之正犯，│
│                │                │                │則適用修正施行前│
│                │                │                │之刑法第28條規定│
│                │                │                │論擬，並無不利於│
│                │                │                │被告。因此，應依│
│                │                │                │刑法第2 條第1 項│
│                │                │                │前段規定，依修正│
│                │                │                │前刑法第28 條 規│
│                │                │                │定，論以共同正犯│
│                │                │                │。              │
├────────┼────────┼────────┼────────┤
│刑法第47條      │受有期徒刑之執行│受徒刑之執行完畢│(一)適用舊法。    │
│累犯            │完畢，或受無期徒│，或一部之執行而│(二)被告庚○○於有│
│                │刑或有期徒刑一部│赦免後，五年以內│期徒刑執行完畢後│
│                │之執行而赦免後，│故意再犯有期徒刑│，5 年以內再故意│
│                │五年以內再犯有期│以上之罪者，為累│犯本件有期徒刑以│
│                │徒刑以上之罪者，│犯，加重本刑至二│上之罪，依修正前│
│                │為累犯，加重本刑│分之一。第98條第│刑法第47條，或修│
│                │至二分之一。    │2 項關於因強制工│正後刑法第47條第│
│                │                │作處分之執行完畢│1 項規定，均構成│
│                │                │或一部之執行而免│累犯，依新法規定│
│                │                │除後，五年以內故│，並未有利於被告│
│                │                │意再犯有期徒刑以│，因此，應依刑法│
│                │                │上之罪者，以累犯│第2條 第1 項前段│
│                │                │論。            │規定，依修正前刑│
│                │                │                │法第47條規定，論│
│                │                │                │以累犯，加重其刑│
│                │                │                │。              │
├────────┼────────┼────────┼────────┤
│刑法第59條      │犯罪之情狀可憫恕│犯罪之情狀顯可憫│(一)適用新法。    │
│酌減其刑        │者，得酌量減輕其│恕，認科以最低度│(二)為法院就刑之裁│
│                │刑。            │刑仍嫌過重者，得│量及酌減審認標準│
│                │                │酌量減輕其刑。  │之明文化，非屬法│
│                │                │                │律之變更，無現行│
│                │                │                │刑法第2條第1 項 │
│                │                │                │之適用，應直接適│
│                │                │                │用新法（最高法院│
│                │                │                │95年度第8 次刑事│
│                │                │                │庭會議決議及最高│
│                │                │                │法院95年度台上字│
│                │                │                │第6159號判決參照│
│                │                │                │）。            │
├────────┼────────┼────────┼────────┤
│刑法第38條第1項 │供犯罪所用或犯罪│供犯罪所用或犯罪│(一)適用舊法。    │
│第2款、第2項    │預備之物，以屬於│預備之物，以屬於│(二)僅作定義修正，│
│供犯罪所用或犯罪│犯人者為限，得沒│犯罪行為人者為限│使適用更為明確，│
│預備之物沒收    │收之。但有特別規│，得沒收之。但有│非法律變更，自不│
│                │定者，依其規定。│特別規定者，依其│生新舊法比較問題│
│                │                │規定。          │，無現行刑法第2 │
│                │                │                │條第1項之適用， │
│                │                │                │且從刑附屬於主刑│
│                │                │                │，除法律有特別規│
│                │                │                │定者外，依主刑所│
│                │                │                │適用之法律（最高│
│                │                │                │法院95年度第8 次│
│                │                │                │刑事庭會議決議參│
│                │                │                │照），故本件應適│
│                │                │                │用舊法。        │
└────────┴────────┴────────┴────────┘
附表二：毆打之人及地點
┌────┬────────────┬────────────┬────────────┐
│        │     壬    ○    ○     │     辛    ○    ○     │     丙    ○    ○     │
├────┼────────────┼────────────┼────────────┤
│第一地點│未遭毆打。              │一甲○○撿拾路邊木頭毆打│一蔡銀行持鋁棒毆打丙○○│
│（不詳）│                        │  辛○○左大腿二、三下（│  ，及以右肘撞丙○○胸部│
│        │                        │  甲○○之供述，及證人湖│  （己○○、蔡銀行之供述│
│        │                        │  淑心之證述）。        │  及丙○○之證述）。    │
│        │                        │二尚有一人都打辛○○，至│二庚○○持木棍毆打腳部及│
│        │                        │  於何人，不清楚（辛○○│  手部（庚○○之供述及高│
│        │                        │  之證述）              │  鵬城之證述）。        │
├────┼────────────┼────────────┼────────────┤
│第二現場│一蔡銀行打壬○○一巴掌（│一庚○○持白鐵管毆打湖淑│一戊○○以槍托毆打丙○○│
│（慈光寺│  蔡銀行之供述，及壬○○│  心（辛○○之證述）。  │  左邊肩部及頸部二至三下│
│，依據證│ 、辛○○的證述）。     │二遭辛○○同車之人，以鐵│  （戊○○之供述及丙○○│
│人辛○○│                        │  棍或木棍毆打，至於何人│  之證述）              │
│所證）  │                        │  ，不清楚（辛○○之證述│二甲○○持木棍毆打丙○○│
│        │                        │  ）。                  │  左腿外側、大腿、小腿，│
│        │                        │                        │  至於何人，不清楚（高鵬│
│        │                        │                        │  城、辛○○證述）。    │
├────┼────────────┼────────────┼────────────┤
│第三現場│一蔡銀行打壬○○一巴掌（│一有人拿類似槍枝的東西，│一蔡銀行以鋁棒毆打丙○○│
│（苦苓腳│  壬○○之證述）。      │  抵住辛○○頭部，至於何│  二、三下（蔡銀行之供述│
│古道，依│                        │  人，不清楚（證人壬○○│  、壬○○之證述）      │
│警卷42頁│                        │  之證述）。            │二甲○○以木棍毆打丙○○│
│照片所示│                        │二有人拿類似鐵的東西，往│  （甲○○之供述，及湖淑│
│）      │                        │  辛○○身體左上半身側打│  心之證述）。          │
│        │                        │  過去，打一下，至於何人│                        │
│        │                        │  ，不清楚（證人壬○○之│                        │
│        │                        │  證述）。              │                        │
└────┴────────────┴────────────┴────────────┘
附圖：
  ┌────┐    ┌────┐    ┌────┐    ┌────┐
  │1609-JZ │    │Y6-3799 │    │??-6266 │    │S2-5927 │
┌┼────┼┐┌┼────┼┐┌┼────┼┐┌┼────┼┐
││陳   蔡 ││││蔡      ││││吳   許 ││││章      ││
└┤明   銀 ├┘└┤昆      ├┘└┤欣   世 ├┘└┤源      ├┘
  │信   行 │    │錦      │    │參   昌 │    │弘      │
  ├────┤    ├────┤    ├────┤    ├────┤
┌┤高      ├┐┌┤蔡      ├┐┌┤湖      ├┐┌┤        ├┐
││鵬      ││││秀      ││││淑      ││││        ││
└┤城      ├┘└┤鳳      ├┘└┤心      ├┘└┤        ├┘
  └────┘    └────┘    └────┘    └────┘
論罪之法條全文：
刑法第347條
意圖勒贖而擄人者，處死刑、無期徒刑或七年以上有期徒刑。
因而致人於死者，處死刑、無期徒刑或十二年以上有期徒刑；致
重傷者，處死刑、無期徒刑或十年以上有期徒刑。
第一項之未遂犯罰之。
預備犯第一項之罪者，處二年以下有期徒刑。
犯第一項之罪，未經取贖而釋放被害人者，減輕其刑；取贖後而
釋放被害人者，得減輕其刑。
